【裁判字號】    95,上訴,1212
【裁判日期】    950815
【裁判案由】    妨害自由等
【裁判全文】
臺灣高等法院臺中分院刑事判決        95年度上訴字第1212號
上  訴  人  臺灣彰化地方法院檢察署檢察官
上  訴  人
即  被  告  甲○○
                    （臺灣臺中戒治所戒治中）
被      告  戊○○
                    （臺灣臺中女子戒治所戒治中）
上列上訴人因被告傷害案件，不服臺灣彰化地方法院94年度易字
第1423號，中華民國95年4月20日第一審判決（起訴案號：臺灣
彰化地方法院檢察署94年度偵字第5796、7763、8545號），提起
上訴，本院判決如下：
    主  文
原判決關於甲○○、戊○○部分撤銷。
甲○○共同傷害人之身體，累犯，處有期徒刑伍月，如易科罰金
以銀元佰元折算壹日。
戊○○共同傷害人之身體，處有期徒刑月，如易科罰金，以銀
元佰元折算壹日。
    事  實
一、甲○○前曾有違反槍砲彈藥刀械管制條例、違反麻醉藥品管
    理條例等前科，又於民國九十年九月十日，因竊盜案件，經
    臺灣臺中地方法院判處有期徒刑八月確定，經送監執行，於
    九十一年七月六日執行完畢，猶不知悔改。
二、戊○○因在工作上曾與乙○○發生誤會，對乙○○心生不滿
    ，於九十四年四月十九日，與其姊丁○○（另結）及丁○○
    友人甲○○在彰化市某ＫＴＶ場合，將對乙○○不滿之情告
    訴甲○○，甲○○聞言表示欲替戊○○出氣，戊○○竟基於
    與甲○○共同傷害乙○○身體之犯意，由戊○○將乙○○確
    實姓名及工作之場所、時間告訴甲○○，而推由甲○○出面
    毆打乙○○，甲○○即獨自一人駕駛丁○○所有之車牌號碼
    Ａ五－二０一九號自小客車外出，並邀集綽號「阿華」之成
    年男子及另二名不詳姓名友人欲共同毆打乙○○，其等即基
    於共同傷害他人身體之犯意聯絡，由甲○○獨自一人駕駛車
    牌號碼Ａ五－二０一九號自用小客車，另三名男子駕駛另一
    輛車牌號碼不詳之自小客車一同前往乙○○工作之「熱滾滾
    電子遊戲場（設彰化縣彰化市○○路○段五五一號）」，於
    當日夜晚十時十分許抵達後，先由甲○○與綽號「阿華」之
    成年男性友人二人一同進入店內詢問何人係乙○○，待乙○○應答後，甲○○旋即出拳毆打乙○○額頭靠近眼睛之部位
    ，綽號「阿華」之成年男子及其他二名男子亦以徒手之方式
    聯手毆打、腳踢乙○○之身體，乙○○因此受有雙側眼瞼與
    眼睛周區瘀傷、前胸及背部疼痛等傷害。嗣經警調取現場之
    監視器拍得畫面及依據在場之姚銘德（公訴人誤繕為姚明德
    ）所記下之車牌號碼，始循線查獲上情。
三、案經乙○○訴由彰化縣警察局彰化分局報請臺灣彰化地方法
    院檢察署檢察官偵查及臺灣彰化地方法院檢察署檢察官自動
    檢舉偵查起訴。
    理  由
甲、有罪部分：
一、訊據上訴人即被告甲○○固坦承上揭與綽號「阿華」之成年
    男子及另二名已成年之男性友人共同毆打被害人乙○○情事
    ，惟辯稱本案與被告戊○○無關，伊係自行找到被害人工作
    之遊藝場，且在遊藝場內看到乙○○之作風，認應即係乙○○本人，遂加以毆打，結果也沒有打錯人云云，被告戊○○
    辯稱伊係於被告甲○○毆打被害人後，始知上情，伊並未唆
    使被告甲○○犯此案云云，經查：
  (一)被告甲○○夥同數名男子共同毆打被害人乙○○等情，除經
    被告甲○○供承在卷外，與證人即告訴人乙○○於原審法院
    審理時到庭結證之情節亦相合，至有關本案與被告甲○○
    同行毆打被害人之共犯究有幾人，此部分證人即告訴人乙○○自警詢起至原審法院審理時止均無法為明確之指證，而另
    一證人即現場目擊者姚銘德於原審法院審理時則結證：「有
    四、五個人，沒有超過五個人」等語，惟衡以事發現場係一
    公眾得以出入之電子遊戲場，行人往來甚或停留觀看均易使
    遠觀者產生錯覺，故本院仍認以被告甲○○所為自白之「因
    為我自己開一部車，阿華和他的朋友共三人開另一部車」乙
    情為可信。
  (二)被告戊○○固辯稱本案與伊無關云云，然被告戊○○已於偵
    訊時供述：「案發當天甲○○打電話問路，附帶問我是否在
    遊藝場上班，我說我沒有在上班，並且有說到『阿堆』傳我
    壞話使我沒有工作．．．」等語，被告甲○○於偵訊及原審
    法院審理時則陳述：「當天我和丁○○在彰化市唱歌．．．
    先到金大都KTV唱歌，我和丁○○一起進去，戊○○已和二
    個朋友在裡面唱歌，戊○○之後喝醉酒，就開始說她現在沒
    工作，他在遊藝場工作不快樂，我就想幫他出氣」、「剛開
    始只有一個人去，但我不知道他們店在哪裡，後來我是邊開
    車邊問人，我就遇到我的朋友，我朋友問我何事，我就跟他
    說我朋友跟別人有口角，然後他就跟我一起過去了，後來我
    就進去打乙○○」等語，而被害人與被告甲○○素不相識，
    被告甲○○之所以毆打告訴人乙○○之動機，係出於被告戊○○告知其遭告訴人傳壞話導致失去工作所致，此可由被告
    戊○○、甲○○上揭供述得以印證。況案發之遊藝場係二十
    四小時營業，告訴人乙○○依被告戊○○證述係臨時性質員
    工，員工分二班制或三班制，而甲○○自承對彰化市區道路
    不熟，若無被告戊○○詳述關於告訴人乙○○的姓名、上班
    時間、地點，被告甲○○豈能順利在案發時間、地點找到告
    訴人後毆打之，即可認被告戊○○確有唆使被告甲○○前去
    毆打告訴人乙○○以出氣洩憤之情。
  (三)此外被告甲○○、戊○○犯行復有現場監視器畫面翻拍照片
    三幀、秀傳紀念醫院驗傷診斷書一紙在卷可稽。
    綜上，本案事證明確，被告甲○○、戊○○之犯行至堪認定
    。
二、核被告甲○○、戊○○所為，係犯刑法第二百七十七條第一
    項之傷害罪，被告甲○○、戊○○與綽號「阿華」及另二名
    成年男子間具有共同犯罪之犯意聯絡或行為分擔，是為共同
    正犯（被告戊○○為共謀共同正犯），被告甲○○前曾於九
    十年九月十日，因竊盜案件經臺灣臺中地方法院判處有期徒
    刑八月確定，經送監執行於九十一年七月六日執行完畢，並
    於翌日即九十一年七月七日出監，有臺灣彰化地方法院檢察
    署刑案資料查註紀錄表及臺灣高等法院被告全國前案紀錄表
    、在監在押全國紀錄表各一份附卷可稽，其於五年以內再犯
    本件有期徒刑以上之罪，為累犯，應依九十四年二月二日修
    正公布前刑法第四十七條之規定加重其刑，原審以被告甲○○犯罪事證明確，予以論罪科刑，固非無見，然查(一)被告戊○○亦屬本案共犯，原審判決未予認定，尚有未合；(二)刑法
    第四十七條於九十四年二月二日修正公布，原審法院未及比
    較適用新舊法，亦有不及；(三)本案尚無明確事證證明被告甲○○併犯妨害自由罪，原審法院認被告甲○○併犯此罪，亦
    屬未洽，而原審判決既有如上瑕疵，既經檢察官及被告甲○○提起上訴，即屬無可維持，應由本院就被告甲○○、戊○○部分予以撤銷改判，爰審酌被告二人犯罪之動機僅因細故
    糾紛，不思妥善解決，手段上竟以糾集多人毆打之方式，不
    僅助長社會暴戾之氣，且致使告訴人受有雙側眼瞼及眼睛周
    區瘀傷、前胸及背部疼痛等傷害，實不足取，對社會治安所
    生危害之程度不輕，犯後復未與被害人達成和解賠償損害等
    一切情狀，分別量處如主文所示之刑，並諭知易科罰金之折
    算標準。
三、又刑法第二十八條於九十四年二月二日修正公布，九十五年
    七月一日施行，新法並未較有利於被告，是依裁判時之新法
    第二條第一項規定，應依修正前刑法第二十八條規定論以共
    犯，另刑法第四十七條於九十四年二月二日修正公布，九十
    五年七月一日施行，修正前規定為「受有期徒刑之執行完畢
    ，或受無期徒刑或有期徒刑一部之執行而赦免後，五年以內
    再犯有期徒刑以上之罪者，為累犯，加重本刑至二分之一」
    ，修正後改列第四十七條第一項，規定為受徒刑之執行完畢
    ，或一部之執行而赦免後，五年以內故意再犯有期徒刑以上
    之罪者，為累犯，加重本刑至二分之一。」，就本案言，修
    正前刑法對被告並無較不利，依現行刑法第二條第一項規定
    ，應依行為時法即九十四年二月二日修正公布前刑法第四十
    七條規定論被告甲○○以累犯，又被告行為後，罰金罰鍰提
    高標準條例第二條業已刪除，而刑法第四十一條第一項前段
    關於易科罰金之折算標準，於九十四年二月二日修正公布，
    已由舊法之銀元一百元、二百元、三百元修正為新台幣一千
    元、二千元、三千元，因屬科刑規範事項之變更，其折算標
    準為裁判時所應諭知，自有就新舊法規定比較之必要，經比
    較新舊法結果，以被告行為時之舊法較為有利於被告，是依
    現行刑法第二條第一項之規定，應適用被告行為時之舊法即
    依修正前刑法第四十一條第一項前段，九十五年五月十七日
    修正前罰金罰鍰提高標準條例第二條之規定，諭知以銀元三
    百元折算一日為易科罰金之折算標準，是綜其全部罪刑比較
    結果，應依九十四年二月二日修正公布前刑法處斷。
乙、犯罪不能證明部分：公訴意旨另以被告甲○○與其他共犯將
    被害人強拖至店外，因認被告甲○○、戊○○另犯刑法第三
    百零四條第一項之強制罪，原審判決則認被告甲○○此部分
    另犯刑法第三百零二條第一項之妨害自由罪云云，訊據被告
    甲○○、戊○○均堅決否認有此犯行，被告甲○○並以伊係
    於與被害人互毆過程，自店內打到店外，並未挾持被害人等
    語為辯，經查本件公訴及原審判決認被告甲○○、戊○○分
    涉上述二罪名，係以被害人指述為據，然查告訴人之指述本
    係以使被告受刑事訴追為目的，是其陳述是否與事實相符，
    仍應調查其他證據以資審認，有最高法院八十七年度臺上字
    第二一七六號判決可參，本案告訴人乙○○固於警訊、偵查
    中指述伊遭被告甲○○等人拖出店外，於原審法院審理時亦
    當庭指認被告甲○○有強拖伊至店外之舉，證人姚銘德則於
    警訊證述被害人遭拖出店外，然證人姚銘德於原審則結證「
    乙○○就被半推半就帶出去了，過程沒有像乙○○說的那麼
    嚴重」，就被害人係遭拖出，或係半推半就至店外，證人姚
    銘德前後證詞顯有歧異，而拉扯毆打過程亦可能自店內打到
    店外，被害人非必係遭拖出，卷附現場監視器畫面翻拍照片
    亦僅係拍攝得被告使用車輛車號，使警員據以查知係被告等
    犯案，並未拍得施暴過程，經本院函彰化縣警察局彰化分局
    檢送本案案發遊藝場是日錄影資料，亦經函復已無錄影留
    存，有分局函附本院卷可參，是公訴意旨所載被告二人共同
    將被害人拖出店外部分，除告訴人一人指述外，尚無其餘積
    極明確事證以憑，被告此部分犯行尚未達於通常一般之人均
    不致有所懷疑，而得確信其為真實之程度，惟依公訴意旨，
    被告此部分犯行與上揭經本院認定成罪部分具有九十四年二
    月二日修正公布前刑法第五十五條牽連犯之裁判上一罪關係
    ，本審判不可分原則，爰不另為無罪諭知。
據上論結，應依刑事訴訟法第三百六十九條第一項前段、第三百
六十四條、第二百九十九條第一項前段，刑法第二百七十七條第
一項、第二條第一項，九十四年二月二日修正公布前刑法第二十
八條、第四十七條，罰金罰鍰提高標準條例第一條前段，修正前
罰金罰鍰提高標準條例第二條，判決如主文。
本案經檢察官丙○○到庭執行職務。
中    華    民    國    95    年    8     月    15    日
               刑事第五庭  審判長法  官  袁  從  楨
                                 法  官  郭  同  奇
                                 法  官  姚  勳  昌
上列正本證明與原本無異。
檢察官得上訴。
被告不得上訴。
如不服本判決應於收受送達後十日內向本院提出上訴書狀，其未
敘述上訴之理由者並得於提起上訴後十日內向本院補提理由書（
均須按他造當事人之人數附繕本）。
                                 書記官  洪  麗  華
中    華    民    國    95    年    8     月    16    日
中華民國刑法第277條
(普通傷害罪)
傷害人之身體或健康者，處三年以下有期徒刑、拘役或一千元以
下罰金。
                                                      Ｆ


司法院資訊處製作；財團法人民間司法改革基金會備份。
